【裁判字號】    95,上易,1879
【裁判日期】    951109
【裁判案由】    傷害等
【裁判全文】
臺灣高等法院刑事判決                95年度上易字第1879號
上  訴  人  臺灣板橋地方法院檢察署檢察官
上  訴  人
即  被  告  乙○○
上列上訴人因被告傷害等案件，不服臺灣板橋地方法院94年度易
字第1216號，中華民國95年7月28日第一審判決（起訴案號：臺
灣板橋地方法院檢察署94年度偵字第13603號），提起上訴，本
院判決如下：
    主  文
上訴駁回。
    事  實
一、乙○○於民國94年1月10日晚上9時許，牽其飼養之犬隻至臺
    北縣板橋市○○路201巷203號（起訴書誤載為203巷23號）
    即甲○○夫婦所經營之麵攤前便溺，經甲○○勸阻後，乙○
    ○心生不滿，竟基於傷害之犯意，先放掉手中所牽犬隻，再
    出拳毆打甲○○胸部（未成傷），甲○○往後退卻，乙○○
    乃趨前以左手壓住甲○○胸部，右手隨手拿起停放於旁邊機
    車上之白色半罩式安全帽，向甲○○左側頭部接續毆打數下
    ，嗣經甲○○之妻林月貴見狀趨前阻止，及適有路人詹登錫
    提餿水經過目睹，向前勸阻乙○○，乙○○始停手作罷，甲
    ○○則受有左臉頰挫傷合併瘀血腫3點5×2點5公分之傷害，
    且生左側頭部劇痛、嘔吐及頭暈的症狀。嗣乙○○於離去之
    際，復另行基於恐嚇之犯意，對甲○○以加害財產之事揚言
    ：「以後你不要想在這裡做生意了」，致甲○○心生畏懼，
    致生危害其本人之安全。
二、案經甲○○訴請臺灣板橋地方法院檢察署檢察官偵查起訴。
    理  由
一、訊據上訴人即被告乙○○矢口否認有前開傷害與恐嚇等犯行
    ，辯稱：當時是告訴人甲○○先動手打我，我才還手，我用
    一隻手反擊，並未使用半罩式安全帽打他，我認為是互毆，
    我也有受傷，告訴人打我的部分，證人詹登錫並未看到，我
    也未恐嚇告訴人云云。
二、經查：
  (一)上揭事實，業據證人即告訴人甲○○於偵查與原審中指訴被
    告傷害及恐嚇情節，及其因此心生恐懼而儘速報案等情綦詳
    ，（見94年度發查字第420號卷《下稱發查420卷》第14頁、
    他字卷第7至8頁、原審卷第19頁至20頁、第40至46頁）；核
    與目擊證人即告訴人妻子林月貴於偵查及原審證稱：被告出
    手打我先生，且用安全帽打我先生頭部多下，又指著我先生
    說不要讓我們作生意，要將店弄掉；被告用手槌我先生，後
    將之推靠牆壁上，並順手拿起安全帽打我先生頭部，並說從
    今後不讓我們作生意，要將攤子弄掉等情（見發查字第420
    卷第14頁、他字卷第7頁）；及在場證人詹登錫於偵查及原
    審中證述：當天剛好拿餿水到告訴人麵攤附近丟棄，發現被
    告手持安全帽正在打告訴人，告訴人的太太也在勸架，我也
    上前勸架，是被告打告訴人，未看見告訴人打被告，被告離
    開之前，揚言要砸告訴人的麵攤，讓他無法做生意，我有聽
    到被告臨走前曾恐嚇被告；我拿餿水至對面告訴人攤位附近
    自助餐時，看到被告一直拿安全帽猛敲告訴人，被告打告訴
    人的時候，並未牽住他的狗，我過去勸被告後，被告邊講「
    以後不要想在這裡做生意了」之類的話，邊走回去，我看到
    的時候，告訴人有用雙手擋住自己的頭；94年1月10日晚上9
    點多，我拿餿水至對面口福自助餐傾倒，看到右方有人在打
    架，有位年輕力壯的人（即被告）拿著白色的安全帽在打告
    訴人，我趕快跑過去勸架，印象中被告打告訴人很多下，我
    看到的時候被告已經在打告訴人了，時間約有一分多鐘，被
    告是用右手拿半罩式安全帽，打告訴人左側頭部，告訴人一
    直挨打，並無還手，當時狗在旁邊，沒有人牽住狗，後來被
    告走掉時，對告訴人說以後你不要在這裡做生意了等情節相
    符（見發查字第420卷第25至26頁、他字卷第14至15頁、原
    審卷第47頁至第52頁）；復有證人詹登錫於原審當庭所繪製
    之現場圖附卷可稽（見原審卷第61至62頁）。是堪認告訴人
    指訴為實。被告否認證人詹登錫在場目睹，自不足採。
  (二)告訴人遭被告毆打後，受有左臉頰挫傷合併瘀血腫3.5×2.5
    5公分之傷害，嗣除頭部外傷後，並有左側頭部劇痛、嘔吐
    及頭暈的症狀，分別有板橋中興醫院94年1月10日特種診斷
    證明書、財團法人恩主公醫院94年7月25日載有告訴人於94
    年1月11日至醫院急診之甲種診斷證明書在卷可資佐證（見
    發查字第420卷第5頁、原審卷第21頁），核與告訴人指訴遭
    被告毆打受傷情節相符。
  (三)被告雖否認有以安全帽毆打告訴人，並辯稱此事肇因於告訴
    人先動手，其亦受有傷害，二人是互毆，並舉板橋中興醫院
    94年2月21日特種診斷證明書為憑（見他字卷第12頁）。惟
    衡之一般社會經驗法則，互毆乃屬多數動作構成單純一罪而
    互為攻擊之傷害行為，縱令一方先行出手，而還擊一方在客
    觀上茍非單純僅對於現在不法之侵害為必要排除之反擊行為
    ，因其本即有傷害之犯意存在，則對其互為攻擊之還手反擊
    行為，自無主張防衛權之餘地。依此，縱被告此部分互毆抗
    辯所陳為實，然被告確有傷害故意，並有傷害犯行，亦無礙
    於本院對被告有毆打告訴人並恐嚇事實之認定，況此部分，
    僅有被告片面陳述，無現場人證可資證明，被告前述所辯，
    顯係卸責之詞，自不足採。。
  (四)綜上所述，本件事證明確，被告犯行洵堪認定，應予論罪科
    刑。
三、核被告所為，係犯刑法第277條第1項之傷害罪、同條第305
    條之恐嚇罪。被告行為後，刑法第33條第5款之規定，業於
    94年2月2日修正公布，並於95年7月1日施行，則行為時被告
    所犯前開二罪之法定最高度罰金刑分別為銀元1000元與300
    元，依照罰金罰鍰提高標準條例第1條規定，各提高為10倍
    ，即為銀元10000元（即新臺幣30000元）、3000元（即新臺
    幣9000元）；而刑法修正後有關該二條罰金刑之規定，依刑
    法施行法第1條之1第2項前段規定，應就其所定數額提高為
    30倍，即分別為新臺幣30000元、9000元；因此，就被告所
    犯前述二罪有關最高度罰金刑部分，刑法修正前後並無不同
    。惟該二罪之最低度罰金刑，依修正前刑法第33條第5款規
    定罰金刑為銀元1元（即新臺幣3元）以上，依罰金罰鍰提高
    標準條例第1條規定，各提高為10倍，為銀元10元（即新臺
    幣30元）以上，而修正後刑法第33條第5款則規定為新臺幣
    1000元以上，經比較新、舊刑法第33條第5款之規定，自以
    修正前刑法第33條第5款之規定較有利於行為人。被告所犯
    上開二罪，犯意各別，犯罪構成要件不同，應依數罪併合處
    罰。
四、原審本同上之見解，適用刑法第2條第1項前段、第277條第1
    項、第305條、修正前第33條第5款、修正前第41條第1項前
    段、第51條第6款、罰金罰鍰提高標準條例第1條前段、第2
    條（修正前），並審酌被告犯罪之動機係因酒後對於告訴人
    勸阻被告勿將所牽之犬隻帶至告訴人麵攤前便溺而心生不滿
    ，並出手毆打告訴人且隨後以停放於附近機車上之安全帽接
    續毆打告訴人左側頭部數下，告訴人所受前開如事實欄第一
    段之傷害情節，嗣於離去之際又恐嚇告訴人不讓告訴人擺攤
    做生意，犯後並無悔意，亦未與告訴人達成民事和解等一切
    情狀；及被告犯罪時之刑法第41條第1項前段規定：「犯最
    重本刑為5年以下有期徒刑以下之刑之罪，而受6個月以下有
    期徒刑或拘役之宣告，因身體、教育、職業、家庭之關係或
    其他正當事由，執行顯有困難者，得以1元以上3元以下折算
    一日，易科罰金。」依修正前罰金罰鍰提高標準條例第2條
    前段（現已刪除）規定，係就其原定數額提高為100倍折算1
    日，是被告行為時之易科罰金折算標準，應以銀元300元即
    新臺幣900元折算1日。惟95年7月1日修正公布施行之刑法第
    41條第1項前段則規定：「犯最重本刑為五年以下有期徒刑
    以下之刑之罪，而受六個月以下有期徒刑或拘役之宣告者，
    得以新臺幣一千元、二千元或三千元折算一日，易科罰金。
    」是比較修正前後之易科罰金折算標準，以修正前之規定，
    較有利於被告，則應依刑法第2條第1項前段，適用修正前刑
    法第41條第1項前段規定，定其折算標準，而分別量處被告
    傷害人之身體，處拘役55日，又以加害財產之事，恐嚇他人
    ，致生危害於安全，處拘役30日；又被告行為後，刑法第51
    條關於宣告多數有期徒刑定應執行刑最高刑期之規定亦經修
    正施行，經比較新舊法，新法並非有利於行為人，應適用修
    正前刑法第51條第5款規定，應執行拘役75日，並分別諭知
    所科之刑，及定其應執行刑，如易科罰金，均以銀元300元
    即新台幣900元折算一日之易科罰金折算標準。核其認事用
    法，俱無不合，量刑亦甚妥適。檢察官依告訴人請求而上訴
    ，就原審業已依職權斟酌量刑之事項爭執，及被告上訴否認
    犯行，均無理由，應予駁回。
據上論斷，應依刑事訴訟法第368條，判決如主文。
本案經檢察官曾忠己到庭執行職務。
中    華    民    國    95    年    11    月    9     日
                  刑事第二十庭審判長法  官  尤豐彥
                                    法  官  黃金富
                                    法  官  魏新國
以上正本證明與原本無異。
不得上訴。
                                    書記官  吳玉華
中    華    民    國    95    年    11    月    9     日
附錄：本案論罪科刑法條全文
中華民國刑法第277條：
傷害人之身體或健康者，處3年以下有期徒刑、拘役或一千元以
下罰金。
犯前項之罪因而致人於死者，處無期徒刑或7年以上有期徒刑；
致重傷者，處3年以上10年以下有期徒刑。
中華民國刑法第305條：
以加害生命、身體、自由、名譽、財產之事，恐嚇他人致生危
害於安全者，處2年以下有期徒刑、拘役或三百元以下罰金。


司法院資訊處製作；財團法人民間司法改革基金會備份。
